【裁判字號】    92,易,2175
【裁判日期】    921229
【裁判案由】    傷害
【裁判全文】
臺灣板橋地方法院刑事判決                        九十二年度易字第二一七五號
    公  訴  人  臺灣板橋地方法院檢察署檢察官
    被      告  甲○○
    選任辯護人  王東山律師
                林孝甄律師
                許文生律師
    被      告  丁○○
右列被告因傷害案件，經檢察官提起公訴（九十一年度偵字第二０六三０號），本院
判決如左：
    主  文
甲○○傷害人之身體，處拘役肆拾日，如易科罰金，以佰元折算壹日。扣案之鐵製
水管壹支沒收。
丁○○連續傷害人之身體，處有期徒刑肆月，如易科罰金，以佰元折算壹日。扣案
之木製球棒貳支均沒收。
    事  實
一、丁○○與甲○○、丙○○夫婦係鄰居關係，於民國九十一年五月二十一日十五時
    四十分許，在臺北縣永和市○○街二一三號之甲○○住處前，因丁○○不滿甲○○在該處擺設花盆，丁○○與甲○○二人遂發生爭執，丁○○竟基於傷害之概括
    犯意，先持其所有之大木製球棒一支毆打甲○○，甲○○之妻丙○○見狀趨前排
    解，丁○○復以前揭大木製球棒毆打丙○○，甲○○亦不甘示弱，遂回其臺北縣
    永和市○○街二一三號住處取出其所有之鐵製水管一支，並在其住處前，亦基於
    傷害之犯意，持該鐵製水管毆打丁○○，丁○○亦承前概括犯意，持前揭大木製
    球棒與甲○○互毆，惟該大木製球棒掉在地上，丁○○再回其住處取出其所有之
    小木製球棒一支，在前揭甲○○住處前，以該小木製球棒接續與甲○○互毆，致
    甲○○受有左肘挫傷合併八×六公分血腫、右第三指挫裂傷二×０．二公分、右
    膝六×三公分挫擦傷、左尺骨骨折之傷害，丙○○則受有左大腿挫傷合併十五×
    十二公分血腫之傷害，丁○○亦受有右大腿挫傷淤血合併行動障礙（五×十公分
    ）。嗣甲○○、丙○○、丁○○分至警局提出告訴，並經警扣得丁○○所有供傷
    害行為所用之木製球棒二支，及甲○○所有供傷害行為所用之鐵製水管一支。
二、案經甲○○、丙○○、丁○○訴由臺北縣政府警察局永和分局報請臺灣板橋地方
    法院檢察署檢察官偵查起訴。
    理  由
一、訊據被告丁○○對其右揭連續傷害犯行坦承不諱，被告甲○○固坦承於前揭時間
    ，在其位於臺北縣永和市○○街二一三號住處前，因擺設花盆乙事而與丁○○發
    生爭執，並於遭丁○○持大木製球棒毆打後，至其臺北縣永和市○○街二一三號
    住處取出鐵製水管一支等情不諱，惟矢口否認有何傷害犯行，辯稱：丁○○所受
    之傷並非伊持鐵製水管所毆打，係因丁○○先持木製球棒毆打伊，而丙○○勸架
    時亦遭毆傷，伊為了自衛才拿鐵製水管抵擋丁○○之攻擊，伊並無傷害之故意，
    亦無傷害之行為云云；惟查：
  （一）被告丁○○於前揭時、地持木製球棒連續傷害甲○○、丙○○之事實，迭據
        被告丁○○於警訊、偵查及本院審理時供承不諱，並經告訴人甲○○、丙○○迭於警訊、偵查及本院審理時指訴綦詳，並有天主教耕莘醫院永和分院診
        斷證明書二紙附於偵查卷可憑（見偵查卷第二十一頁及第三十三頁），暨扣
        案之木製球棒二支足資佐證，被告丁○○連續傷害之犯行，至為灼然。
  （二）再查，被告甲○○於前揭時、地持鐵製水管傷害丁○○之事實，迭據告訴人
        丁○○於警訊、偵查及本院審理時指訴綦詳，並有天主教耕莘醫院永和分院
        診斷證明書一紙附卷足憑（見偵查卷第十三頁），暨扣案之鐵製水管一支足
        資佐證，而觀諸丁○○之診斷證明書，其上載有丁○○受有右大腿挫傷淤血
        合併行動障礙（五×十公分）之傷害，且應診日期亦記載為本件案發當日即
        九十一年五月二十一日，參以被告甲○○有於九十一年五月二十一日，因擺
        設花盆乙事而與丁○○發生爭執，被告甲○○於遭丁○○持大木製球棒毆打
        後，至其臺北縣永和市○○街二一三號住處取出其所有之鐵製水管一支，再
        回至案發現場等情，已據被告甲○○於本院審理時供承在卷（見本院九十二
        年十二月一日審判筆錄），則被告甲○○既於案發當日有持鐵製水管與告訴
        人丁○○發生爭執，且告訴人丁○○所受之傷亦係「右大腿挫傷淤血」，告
        訴人丁○○指訴其所受之傷係被告甲○○於案發當日持鐵製水管傷害所致乙
        節，足堪採信，被告甲○○辯稱：丁○○所受之傷並非伊持鐵製水管毆打云
        云，尚難信實。復次，對於現在不法之侵害，而出於防衛自己或他人權利之
        行為，不罰，但防衛行為過當者，得減輕或免除其刑，固為刑法第二十三條
        所明定，然得主張正當防衛，以遇有現在不法之侵害為前提，如不法侵害業
        已過去，即無正當防衛可言（最高法院三十年上字第一０四０號判例意旨可
        資參照），本件被告甲○○雖主張其係正當防衛云云，惟目擊證人乙○○於
        本院審理時具結證稱：「（問：你是否有看到丁○○毆打甲○○？）我只有
        看到他們打起來，當時甲○○沒有持任何物品。甲○○被打了之後，他就回
        家拿壹支鐵棍出來。」、「（問：甲○○於何種情形下回家拿鐵製水管出來
        ？）丁○○沒有追進甲○○的家中，只有追到甲○○的家門口，甲○○的鐵
        製水管是由他家拿出來的，是他家裡面的何處拿出來的我不清楚。」等語（
        見本院九十二年十二月一日審判筆錄），足徵告訴人丁○○於案發時雖有在
        甲○○住處前持球棒毆打甲○○，惟事後僅追至甲○○住處門口，既未追進
        甲○○住處內，則被告甲○○於其住處內取出鐵製水管時，告訴人丁○○對
        其不法侵害業已過去，被告甲○○再持該鐵製水管至其住處前與告訴人丁○○互毆，無非係基於氣憤而為報復行為，尚難認係出於防衛自己權利之行為
        ，況證人乙○○復於本院審理時證稱：「（問：你是否有看到打丙○○的情
        形？）他們三人第一波衝突時，就是甲○○回家拿鐵棍之前的情形，他們三
        人都扭在一起，當時丁○○手上有拿棒球棍，之後甲○○為了抵抗，甲○○
        回家拿出鐵製水管，這是第二波衝突，這時丙○○已經被打過了，甲○○跟
        丁○○拿木棍及鐵管打的時候，丙○○只有旁觀，沒有繼續被打。」等語（
        見本院九十二年十二月一日審判筆錄），則丙○○於案發當時雖有遭告訴人
        丁○○毆打，惟亦係於被告甲○○回其住處取出鐵製水管前之事，被告甲○○自其住處內取出鐵製水管時，丙○○既未遭告訴人丁○○毆打，不法侵害
        業已過去，亦難認被告甲○○持鐵製水管毆擊告訴人丁○○，係出於防衛其
        妻丙○○權利之行為，被告甲○○所辯其係出於正當防衛乙節，顯不足採。
  （三）綜上所述，被告甲○○前揭所辯，胥屬事後圖卸刑責之詞，不足採信。本件
        事證明確，被告二人犯行洵堪認定，應予依法論處。
二、核被告丁○○、甲○○所為，均係犯刑法第二百七十七條第一項傷害罪。又被告
    丁○○先後二次傷害行為，時間緊接，犯罪構成要件亦相同，顯係基於概括之犯
    意而為，應依刑法第五十六條連續犯之規定論以一罪，並加重其刑。爰審酌被告
    丁○○雖於犯後坦承犯行，惟其僅因擺設花盆乙事與甲○○發生爭執，即連續以
    木製球棒攻擊甲○○、丙○○夫婦，並肇致甲○○受有左尺骨骨折等傷害，傷勢
    非輕，被告丁○○犯罪情節較重，而被告甲○○雖犯後否認犯行，惟其係因見丁○○先拿木製球棒為傷害行為，一時氣憤，亦持鐵製水管與丁○○互毆，所肇致
    丁○○之傷勢尚非嚴重，情節較輕，兼衡被告二人分持木製球棒、鐵製水管互毆
    ，欠缺尊重他人身體之觀念，應予非難，暨渠等二人犯罪動機、目的、所受刺激
    、所用手段等一切情狀，分別量處如主文所示之刑，並均諭知易科罰金之折算標
    準，以資懲儆。
三、扣案之木製球棒二支，係被告丁○○所有，另扣案之鐵製水管一支係被告甲○○
    所有等情，分據被告丁○○、甲○○到庭供明在卷（見本院九十二年十二月一日
    審判筆錄），應分屬被告丁○○、甲○○所有供犯罪所用之物，爰均依刑法第三
    十八條第一項第二款之規定宣告沒收，併此敘明。
據上論斷，應依刑事訴訟法第二百九十九條第一項前段，刑法第五十六條、第二百七
十七條第一項、第四十一條第一項前段、第三十八條第一項第二款，罰金罰鍰提高標
準條例第一條前段、第二條，判決如主文。
本案經檢察官游鉦添到庭執行職務
中      華      民      國    九十二    年     十二     月    二十九    日
                                  臺灣板橋地方法院刑事第九庭
                                      審判長法  官  蔡新毅
                                            法  官  王士珮
                                            法  官  林海祥
右正本證明與原本無異。
如不服本判決，應於判決送達後十日內，向本院提出上訴狀。
                                          書記官    陳映孜
中      華      民      國    九十二    年     十二     月    二十九    日
附錄本案論罪科刑主要法條：
中華民國刑法第二百七十七條
 (普通傷害罪)
傷害人之身體或健康者，處三年以下有期徒刑、拘役或一千元以下罰金。
犯前項之罪因而致人於死者，處無期徒刑或七年以上有期徒刑；致重傷者
，處三年以上十年以下有期徒刑。


司法院資訊處製作；財團法人民間司法改革基金會備份。
